【裁判字號】    96,訴,3719
【裁判日期】    970130
【裁判案由】    債務不履行損害賠償
【裁判全文】
臺灣臺北地方法院民事判決              96年度訴字第3719號
原      告  辛○○
            乙○○○
            庚○○
            丙○○
            壬○○
            寅○○
            甲○○
            子○○○
上開八人共同
訴訟代理人  黃毓棋律師
            林彥苹律師
複代理人    丁○○
被      告  嘉祐旅行社有限公司
法定代理人  丑○○
訴訟代理人  陳信亮律師
被      告  永迎旅行社股份有限公司
法定代理人  己○○
訴訟代理人  詹文凱律師
複代理人    癸○○
上列當事人間債務不履行損害賠償事件，本院於民國九十六年十
二月十日言詞辯論終結，判決如下：
    主  文
被告應連帶給付原告辛○○新台幣壹拾壹萬參仟柒佰零陸元。
被告應連帶給付原告乙○○○新台幣伍萬壹仟伍佰肆拾柒元。
被告應連帶給付原告丙○○新台幣壹萬肆仟零柒拾參元。
被告應連帶給付原告壬○○新台幣玖萬肆仟貳佰伍拾陸元。
被告應連帶給付原告寅○○新台幣伍萬伍仟伍佰捌拾捌元。
被告應連帶給付原告甲○○新台幣壹拾柒萬零參拾伍元。
被告應連帶給付原告子○○○新台幣壹拾肆萬玖仟肆佰捌拾捌元
。
被告應連帶給付原告庚○○新台幣壹拾壹萬參仟貳佰零肆元。
原告其餘之訴駁回。
訴訟費用由被告連帶負擔十分之二，其餘十分之二由原告負擔。
原告辛○○以新台幣參萬捌仟元、原告乙○○○以新台幣壹萬捌
仟元、原告丙○○以新台幣肆仟柒佰元、原告壬○○以新台幣參
萬貳仟元、原告寅○○以新台幣壹萬玖仟元、原告甲○○以新台
幣伍萬柒仟元、原告子○○○以新台幣伍萬元、原告庚○○以新
台幣參萬捌仟元預供擔保，得假執行；被告以主文第一項至第八
項之金額，為原告供擔保後，得免為假執行。
原告其餘假執行之聲請駁回。
    事實及理由
一、原告經合法通知，未於最後言詞辯論到庭，查無民事訴訟法
    第386條各款所列情事，爰准被告之聲請，對原告一造辯論
    而為判決，先予敘明。
二、本件原告未於最後言詞辯論期日到庭，據其之前到庭主張：
（一）原告於民國95年9月間參加由被告嘉祐旅行社有限公司（
      以下簡稱嘉祐旅行社）所舉辦之中國東三省長白山花博會
      十日遊活動，為期十天，並與永迎旅行社股份有限公司（
      以下簡稱永迎旅行社）併團，由被告永迎旅行社擔任履行
      輔助人，並且指派被告嘉祐旅行社之員工戊○○擔任領隊
      。
（二）詎原告等人抵達大陸當地之後，即發現被告永迎旅行社於
      當地所安排之遊覽車（以下簡稱系爭遊覽車）已甚老舊，
      原告等及同團其餘團員即要求戊○○更換較新之遊覽車，
      然戊○○卻藉詞拖延，致使原告等人及其餘團員於95年9
      月11日搭乘系爭遊覽車，於行經吉林省汪清縣途中，因司
      機李勇之過失，導致系爭遊覽車翻落公路下之嘎牙河中，
      造成旅客三人死亡並有十八人輕重傷。而就事故現場所拍
      攝之照片，亦可清楚發現系爭遊覽車輪胎上之胎紋已近乎
      被磨平。
（三）原告等人因上開車禍事故，受有以下傷害：
   1、原告辛○○：原告辛○○受有頭部外傷併顱內出血，胸部
      挫傷併第2-7右肋骨骨折、血胸及氣胸之傷害，於大陸住
      院短暫治療後返台至台北市立萬芳醫院就醫，於95年9月
      19日至同年22日入加護病房治療，後持續住院至95年10月
      17日出院，前後共計住院29日，且仍須復健治療。
   2、原告劉美麗：原告劉美麗受有右側骨盆骨折及髖關節骨折
      脫臼、右側第9、10肋骨股得合併血胸、顱內出血、右前
      額撕裂傷之傷害。
   3、原告庚○○：原告庚○○受有胸部挫傷併右側第9根肋骨
      骨折、陳舊性腦血管疾病併右側偏癱之傷害。
   4、原告丙○○：原告丙○○受有右前軟骨挫傷之傷害。
   5、原告壬○○：原告壬○○受有創傷性休克、頭部外傷、雙
      手、左面部、左耳部皮膚裂傷、左肩關節脫位之傷害。
   6、原告寅○○：原告寅○○受有左側第3、4、5、6肋骨骨折
      合併左側血胸及氣胸之傷害。
   7、原告甲○○：原告甲○○受有雙側鎖骨骨折、胸部挫傷及
      雙側血胸、左側第3肋骨骨折、背部挫傷及多處擦傷、骨
      盆骨折之傷害。
   8、原告子○○○：原告子○○○受有胸部挫傷、雙側肋骨骨
      折（右側第4肋骨及左側第2、3、4、5肋骨）、右側恥骨
      骨折、多處擦傷之傷害。
（四）對於被告嘉祐旅行社部分之請求：
   1、上開車禍事故係因駕駛李勇之過失所造成，且系爭遊覽車
      輪胎之胎紋已近乎磨平，顯亦無法確保行車安全，是被告
      嘉祐旅行社所提供之服務，顯然不符合專業水準可合理期
      待之安全性。對於原告等人所受之身體以及精神上之損害
      ，被告依據消費者保護法（以下簡稱消保法）第7條、第1
      條之規定，應負賠償責任。
   2、又原告乃經由與被告嘉祐旅行社簽定旅遊契約，而參加被
      告永迎旅行社所舉辦之旅行團，故被告嘉祐旅行社亦應認
      為係居於經銷商之地位，而銷售被告永迎旅行社之旅遊行
      程服務，而此一旅遊行程之實際提供者，乃被告永迎旅行
      社，故被告嘉祐旅行社應依消保法第8條第1項之規定，與
      被告永迎旅行社連帶負賠償責任。
   3、原告等人因被告所提供之旅遊品質欠缺安全性之期待，而
      致原告等人身體及精神上分別受有損害，被告嘉祐旅行社
      應依消費者保護法第7條或第8條之規定，同時就慰撫金部
      分，依據同法第1條第2項規定，適用民法第195條第1項規
      定。
   4、系爭遊覽車司機李勇所提供之勞務服務，其目的係為了代
      替被告嘉祐旅行社依據上開旅遊契約本應負擔之給付義務
      ，而被告永迎旅行社就有關大陸旅遊行程委由當地旅行社
      辦理，係屬僱用他人以履行其提供旅遊服務之義務，故被
      告嘉祐旅行社就李勇之過失，本於民法第188條、第195條
      之規定，自應負連帶損害賠償責任。
   5、原告等人與被告嘉祐旅行社簽定上開旅遊契約，然被告嘉
      祐旅行社並未依照債之本旨提出給付，其所為之給付甚至
      侵害原告等人之固有利益，不僅為瑕疵給付，亦構成加害
      給付。而本件車禍事故之發生，應為系爭遊覽車老舊、並
      未維修保養、以及被告嘉佑旅行社之履行輔助人即司機李
      勇之過失所致，被告嘉祐旅行社顯有過失。被告嘉祐公司
      依據民法224條、第227條第1、2項、第227條之1，對於原
      告等人應負擔損害賠償責任。
（五）對於被告永迎旅行社部分之請求：
   1、上開車禍事故係因駕駛李勇之過失所造成，且系爭遊覽車
      輪胎之胎紋已近乎磨平，顯亦無法確保行車安全，是被告
      嘉祐旅行社所提供之服務，顯然不符合專業水準可合理期
      待之安全性。對於原告等人所受之身體以及精神上之損害
      ，被告依據消保法第7條、第1條（適用民法第195條第1項
      ）之規定，應負賠償責任。
   2、被告永迎旅行社就原告等人之大陸旅遊行程，委由當地旅
      行社辦理，係屬僱用他人以履行其提供旅遊服務之義務，
      故李勇為其受雇人，足以認定，故被告永迎旅行社就李勇
      之過失，本於民法第188條之規定，自應負連帶損害賠償
      責任。
（六）原告主張被告應同時負擔消保法之責任，故渠等應依消保
      法第7條第3項或第8條第1項之規定，對原告所受之損害負
      連帶賠償責任。故為後述之先位訴之聲明。
（七）退萬步言，若鈞院認為被告間不成立消保法第7條第3項或
      第8條第1項之連帶責任，則由於被告仍應各自對原告負擔
      損害賠償責任，故被告間亦係不真正連帶，爰為後述備位
      訴之聲明。
（九）由於車禍發生時，系爭遊覽車係跌落河谷中，原告行李及
      隨身攜帶之物件亦隨之掉落河谷，則原告必定受有財物損
      害，所以原告等如附件所示之請求金額明細，其中「財物
      損失」此一部份，應依據民事訴訟法第222條第2項之規定
      ，審酌一切情狀定其數額。
（十）綜上，原告求為判決：
   1、先位聲明：被告應連帶給付原告如附件一所示之金額，並
      陳明願供擔保，請准宣告假執行。
   2、備位聲明：被告嘉祐旅行社應給付原告如附件一所示之金
      額，被告永迎旅行社應給付原告如附件一所示之金額。如
      其中一被告為給付時，另一被告在給付之範圍內，免給付
      之義務，並陳明願供擔保，請准宣告假執行。
三、被告嘉祐旅行社辯稱：
（一）依據本件車禍事故「交通事故認定書」之肇事原因認定，
      本件車禍事故係出於司機李勇未遵守「閃光警告信號燈為
      持續閃爍黃燈，提示車輛行人通行時應注意瞭望、確認安
      全後通過」之交通號誌所致，顯見肇事之原因為司機李勇
      未遵守警告燈號所致，並非如原告所言，為系爭遊覽車老
      舊所致。
（二）司機李勇縱為被告之履行輔助人或受雇人，然被告係基於
      旅遊契約而執行旅遊之給付，並非不法侵害，應不構成民
      法第184條第1項侵權行為。又李勇之上述違規行為，被告
      嘉祐旅行社並無事前預知而加以監督之可能性。故亦無民
      法第188條第1項但書規定之適用。
（四）原告等人雖由被告嘉祐旅行社招攬旅遊，但係併至被告永
      迎旅行社由永迎旅行社負責出團，原告之大陸行程等一切
      食宿與交通之提供，均由被告永迎旅行社與大陸旅遊業負
      責洽辦，被告嘉祐旅行社亦將原告等人所支付之團費交付
      被告永迎旅行社，故本件旅遊服務之提供人應為被告永迎
      旅行社。系爭遊覽車及司機李勇均為被告永迎旅行社所安
      排之大陸旅遊業者所安排與提供，因此被告嘉祐旅行社對
      於系爭遊覽車之安排或選任，並未參與，故被告嘉祐旅行
      社應無民法第224條或第188條之問題。又被告嘉祐旅行社
      對於上開車禍事故之發生以及原告等人受有損害，並無可
      歸責之事由，故不符民法第277條債務不履行損害賠償責
      任之構成要件。此外，對於行程未完部分，被告嘉祐旅行
      社已經退還原告等人，被告嘉祐旅行社對此應無債務不履
      行可言。
（五）原告主張旅遊業屬消保法所指稱之「提供服務之企業」
      ，然未見原告舉證，被告嘉祐旅行社予以否認。旅遊業縱
      屬消保法所指之「提供服務之企業」，然本件車禍事故為
      李勇未遵守交通號誌所發生之意外事件，足證李勇之上開
      違規，應屬偶發之疏失，並非被告嘉祐旅行社於訂立或者
      執行本件旅遊契約時即含有此一違規行為而不符專業水準
      可合理期待之安全性。故本件應無消保法第7條、第8條之
      適用。至原告依據消保法第7條、第8條之規定，主張被告
      嘉祐旅行社應與被告永迎旅行社負連帶賠償責任，亦非有
      據。
四、被告永迎旅行社辯稱：
（一）被告永迎旅行社係委託黑龍江華夏「國際旅行社」（以下
      簡稱華夏旅行社）代為安排原告之大陸行程，符合交通部
      觀光局第5條第2項授權訂定之「旅遊業赴大陸地區從事旅
      行服務申請表」中之規定，即委託對象以大陸地區之「國
      際旅行社」為限。被告永迎旅行社所提供之旅遊服務，所
      有過程均合法，安排上亦無不當，故被告永迎旅行社所提
      供之旅遊服務，實已符合當時科技或專業水準可合理期待
      之安全性。
（二）黑龍江華夏國際旅行社委請哈爾濱雙和禮儀有限公司（以
      下簡稱雙和公司）派車，於是雙和公司指派車號「黑
      A83433」之金龍車接待，司機李勇係受雇於雙和公司，其
      之所以擔任原告等之駕駛係由雙和公司所選派，是被告對
      其並無任何選任監督之權限，故原告等依據民法第188條
      第1項向被告主張僱用人責任，自屬無理由。況李勇領有
      大陸當局核發合法駕駛執照，駕駛經驗豐富，過往並無不
      良紀錄，雙和公司指派其檢駕駛系爭遊覽車，並無不妥。
      退萬步言，縱認被告永迎旅行社對於李勇有選任監督關係
      存在，然被告永迎旅行社對選任其監督其職務之執行，已
      盡完全之注意，依據民法第188條第1項但書之規定，不負
      賠償責任。
（三）系爭遊覽車於本件車禍事故發生時，車齡不滿3年，遠低
      於我國大客車行車限制之標準，且車況性能俱屬良好，並
      無老舊可言。
（四）依據本件車禍事故之「交通事故認定書」之肇事原因認定
      ，本件車禍事故係出於司機李勇未遵守「閃光警告信號燈
      為持續閃爍黃燈，提示車輛行人通行時應注意瞭望、確認
      安全後通過」之交通號誌所致，加之雨天路滑，致使系爭
      遊覽車在路面上側滑後後翻入右側邊溝水中，致使車上乘
      客死傷，對此交通事故，李勇應負全部責任，換言之，原
      告等人受有損害，實因李勇個人駕駛不當所造成，與車輛
      狀況無關。
五、經查：
（一）原告於95年9月間參加由被告嘉祐旅行社所舉辦之中國東
      三省長白山花博會十日遊活動，為期十天，並與被告永迎
      旅行社併團。
（二）被告永迎旅行社委託大陸地區華夏旅行社代為安排原告之
      大陸行程，華夏旅行社則委請雙和公司派車，雙和公司於
      是指派車號「黑A83433」之系爭遊覽車接待。
（三）原告等人及其餘團員於95年9月11日搭乘由司機李勇所駕
      駛之系爭遊覽車，於行經吉林省汪清縣途中發生車禍，系
      爭遊覽車翻落公路下之嘎牙河中，造成旅客三人死亡並有
      十八人輕重傷。
（四）原告等人因上開車禍事故，受有以下傷害：
   1、原告辛○○：原告辛○○受有頭部外傷併顱內出血，胸部
      挫傷併第2-7右肋骨骨折、血胸及氣胸之傷害，於大陸住
      院短暫治療後返台至台北市立萬芳醫院就醫，於95年9月
      19日至同年22日入加護病房治療，後持續住院至95年10月
      17日出院，前後共計住院29日，且仍須復健治療。
   2、原告劉美麗：原告劉美麗受有右側骨盆骨折及髖關節骨折
      脫臼、右側第9、10肋骨股得合併血胸、顱內出血、右前
      額撕裂傷之傷害。
   3、原告庚○○：原告庚○○受有胸部挫傷併右側第9根肋骨
      骨折、陳舊性腦血管疾病併右側偏癱之傷害。
   4、原告丙○○：原告丙○○受有右前軟骨挫傷之傷害。
   5、原告壬○○：原告壬○○受有創傷性休克、頭部外傷、雙
      手、左面部、左耳部皮膚裂傷、左肩關節脫位之傷害。
   6、原告寅○○：原告寅○○受有左側第3、4、5、6肋骨骨折
      合併左側血胸及氣胸之傷害。
   7、原告甲○○：原告甲○○受有雙側鎖骨骨折、胸部挫傷及
      雙側血胸、左側第3肋骨骨折、背部挫傷及多處擦傷、骨
      盆骨折之傷害。
   8、原告子○○○：原告子○○○受有胸部挫傷、雙側肋骨骨
      折（右側第4肋骨及左側第2、3、4、5肋骨）、右側恥骨
      骨折、多處擦傷之傷害。
（四）依據本件車禍事故之「交通事故認定書」所載，本件車禍
      事故之肇事原因為「李勇駕駛車輛違反了「中華人民共和
      國道路交通安全法實施條例」第四十條「閃光警告信號燈
      為持續閃爍黃燈，提示車輛行人通行時應注意瞭望、確認
      安全後通過」之規定。
    以上事實，為兩造所不爭執，並有原告所提出之交通事故認
    定書、原告等人之診斷證明書各1份，與被告永迎旅行社所
    提出之團體合團委託書、被告永迎旅行社委託華夏旅行社安
    排原告等人於大陸當地行程之契約各1份為證，先予確認。
六、次就旅遊業是否為消保法所規範之企業經營者，說明如下：
    按從事設計、生產、製造商品或提供服務之企業經營者，於
    提供商品流通進入市場，或提供服務時，應確保該商品或服
    務，符合當時科技或專業水準可合理期待之安全性，商品或
    服務具有危害消費者生命、身體、健康、財產之可能者，應
    於明顯處為警告標示及緊急處理危險之方法，企業經營者違
    反前二項規定，致生損害於消費者或第三人時，應負連帶賠
    償責任，但企業經營者能證明其無過失者，法院得減輕其賠
    償責任，消保法第7條有明文規定。又消費者保護法對於商
    品或服務既未加以定義，倘企業經營者提供之商品或服務攸
    關消費者健康與安全之確保，為促進國民消費生活安全及其
    品質，即應有本法之適用。經查旅遊業者提供團體旅遊行程
    ，其內容兼括行程規畫、餐旅、食宿及交通之安排，諸此皆
    已涉及消費者之健康及安全，依上開說明，自應確保其提供
    之商品或服務，無安全或衛生上之危險，因此旅遊業者有本
    法之適用，應屬無疑，台灣高等法院87年度上字第135號判
    決要旨亦同此認定。被告均為旅遊業者，依上所述，應受消
    保法之規範，足以認定。
七、再者，原告等人嗣後雖與被告永迎旅行社併團，而由被告永
    迎旅行社安排大陸地區之食宿及交通等，然被告嘉祐旅行社
    並未將該公司與原告間所簽立之上開旅遊契約，讓與被告永
    迎旅行社，被告永迎旅行社為原告等人安排大陸地區食宿及
    交通等，並非基於原告與被告永迎旅行社間，有何契約關係
    ，而係本於被告永迎旅行社與被告嘉祐旅行社間之上開團體
    合團契約關係，故對於原告等人而言，被告嘉祐旅行社仍為
    旅遊契約之相對人，被告嘉祐旅行社仍有依約提供旅遊服務
    之義務，被告永迎旅行社應為被告嘉祐旅行社之履行輔助人
    。此外，被告永迎旅行社為實際提供原告等人旅遊食宿及交
    通等服務之企業經營者，從而被告嘉祐旅行社及永迎旅行社
    對於原告等人，均應依據消保法第7條之規定，於提供旅遊
    服務時，應確保服務符合該法文第1項所規定之符合當時科
    技或專業水準可合理期待之安全性。
八、復按企業經營者主張其商品於流通進入市場，或其服務於提
    供時，符合當時科技或專業水準可合理期待之安全性者，就
    其主張之事實負舉證責任。商品或服務不得僅因其後有較佳
    之商品或服務，而被視為不符合前條第一項之安全性，消保
    法第7-1條亦規定甚詳。被告雖然均辯稱渠等業已提供符合
    專業水準可合理期待之安全性之服務，被告永迎旅行社並提
    出華夏旅行社及雙和公司之營業執照、系爭遊覽車之行車執
    照與司機李勇之駕駛執照各1份為證。然查，本件車禍事故
    之發生，係因雙和公司所指派之司機李勇違反當地「中國道
    路交通安全法實施條例」第四十條「閃光警告信號燈為持續
    閃爍黃燈，提示車輛行人通行時應注意瞭望、確認安全後通
    過」之規定所致，是上開李勇之駕駛執照，僅得以證明司機
    李勇具備駕駛遊覽車之技能，與伊取得駕駛執照時，明瞭行
    車時應注意之交通規則，然尚不足以證明被告以司機李勇駕
    駛系爭遊覽車，作為提供原告旅遊服務之方式，對於選任李
    勇以及監督其駕駛系爭遊覽車時，應切實遵守交通規則等，
    已經善盡義務，而符合專業水準可合理期待之安全性要求。
    而被告等既然並未能舉證已經提供符合專業水準可合理期待
    之安全性之服務，同時原告確實因為司機李勇之過失行為而
    受有上開損害，是原告主張被告應依首揭消保法第7條第1項
    、第3項之規定，就原告因本件車禍事故所造成之傷害，負
    連帶損害賠償責任，應屬有據。此外，按不法侵害他人之身
    體、健康、名譽或自由者，被害人雖非財產上之損害，亦得
    請求賠償相當之金額，民法第195條第1項著有明文。消保法
    對於企業經營者乃採無過失責任制度，其對因消費關係所產
    生之侵權行為雖無任何故意、過失，亦需負損害賠償責任，
    僅其損害賠償範圍因消費者保護法未規定，故依該法第一條
    第二項之明文，而需適用民法相關規範條文，非謂有關慰撫
    金請求之構成要件，亦應回歸民法之規定，因之，原告等人
    基於消保法之規定，請求被告連帶賠償慰撫金，亦屬有據。
九、爰就原告等人請求之金額，審查如下：
（一）原告辛○○請求451,686元部分：（如附件附表一所示）
   1、醫療費用13,706元：
      原告辛○○對此已提出單據1份為證，並為被告所不爭執
      ，是原告辛○○此部分請求，為有理由。
   2、器材費用及看護費用部分：
      原告辛○○雖提出發票與收據各1份為證，然上開私文書
      均為被告否認其真正，而原告辛○○對此並未能舉證以實
      其說（民事訴訟法第357條、第277條前段參照），是原告
      辛○○此部分請求，即非有據而不能准許。
   3、復健費用與財物損失部分：
      原告辛○○以上請求，為被告所不承認，而原告辛○○亦
      未能舉證以實其說，是其此部分請求亦無從准許。
   4、慰撫金150,000元：
      本院審酌原告辛○○所受之傷害等情狀，認為應以
      100,000元為當。
   5、綜上，原告辛○○上開請求，應以其中113,706元，為有
      理由，應予准許，逾此部分，為無理由，應予駁回。
（二）原告乙○○○請求515,907元部分：（如附件附表二所示
      ）
   1、醫療費用11,547元：
      原告乙○○○對此已提出收據1份為證，並為被告所不爭
      執，是原告乙○○○此部分請求，為有理由。
   2、看護費用部分：
      原告乙○○○雖提出領款單1份為證，然上開私文書均為
      被告否認其真正，而原告乙○○○對此並未能舉證以實其
      說（民事訴訟法第357條、第277條前段參照），是原告乙○○○此部分請求，即非有據而不能准許。
   3、器材費用、復健費用、財物損失、失能補償及家屬工作損
      失部分：
      原告乙○○○以上請求，為被告所不承認，而原告乙○○○亦未能舉證以實其說，是其此部分請求亦無從准許。
   4、慰撫金40,000元：
      本院審酌原告乙○○○所受之傷害等情狀，認為以上請求
      並無不當，應予准許。
   5、綜上，原告乙○○○上開請求，應以其中113,706元，為
      有理由，應予准許，逾此部分，為無理由，應予駁回。
（三）原告丙○○請求32,573元部分：（如附件附表三所示）
   1、醫療費用4,073元：
      原告丙○○對此已提出收據1份為證，並為被告所不爭執
      ，是原告丙○○此部分請求，為有理由。
   2、財物損失部分：
      原告丙○○以上請求，為被告所不承認，而原告辛○○亦
      未能舉證以實其說，是其此部分請求亦無從准許。
   3、慰撫金10,000元：
      本院審酌原告丙○○所受之傷害等情狀，認為原告丙○○
      以上請求，並無不當。
   4、綜上，原告丙○○上開請求，應以其中14,073元，為有理
      由，應予准許，逾此部分，為無理由，應予駁回。
（四）原告壬○○請求335,765元部分：（如附件附表四所示）
   1、醫療費用54,265元：（支出國內醫療費用為9603元，大陸
      地區醫療費用為44662元）
      就國內醫療費用部分，原告壬○○對此已提出收據1份為
      證，並為被告所不爭執，是原告壬○○此部分請求，為有
      理由。
      就大陸地區醫療費用部分，原告壬○○已提出收據及存證
      信函各一份為證，然被告辯稱該組織為保險業處理國際緊
      急事故所設，其出面處理本件車禍事故亦應基於各被保險
      人之保險公司之請求，所需費用應由各保險公司基於保險
      給付之支應，應非由原告壬○○負擔，且對於大陸地區之
      單據亦否認其真正等語。然查，被告對於上開存證信函之
      真正並不爭執，而該份存證信函之寄件人南山人壽保險股
      份有限公司業已代為支付此筆費用，而向原告壬○○請求
      返還之，故原告壬○○就以上費用負擔債務，足以認定。
      從而原告壬○○對此請求被告應負給付義務，應屬有據。
   2、復健費用及財物損失部分：
      原告壬○○以上請求，為被告所不承認，而原告壬○○亦
      未能舉證以實其說，是其此部分請求亦無從准許。
   3、慰撫金100,000元：
      本院審酌原告壬○○所受之傷害等情狀，認為原告壬○○
      以上請求，應以其中40,000元為當。
   4、綜上，原告壬○○上開請求，應以其中94,265元，為有理
      由，應予准許，逾此部分，為無理由，應予駁回。
（五）原告寅○○請求99,862元部分：（如附件附表五所示）
   1、醫療費用49,862元：（支出國內醫療費用為5588元，大陸
      地區醫療費用為44662元）
      就國內醫療費用部分，原告寅○○對此已提出收據1份為
      證，並為被告所不爭執，是原告寅○○此部分請求，為有
      理由。
      就國外醫療費用部分，原告寅○○雖提出大陸吉林地區醫
      院所出具之費用單據與證明書為證，然上開私文書均為被
      告否認其真正，而原告寅○○對此並未能舉證以實其說（
      民事訴訟法第357條、第277條前段參照），是原告寅○○
      此部分請求，即非有據而不能准許。
   2、慰撫金50,000元：
      本院審酌原告寅○○所受之傷害等情狀，認為原告寅○○
      以上請求，並無不當。
   3、綜上，原告寅○○上開請求，應以其中55,588元，為有理
      由，應予准許，逾此部分，為無理由，應予駁回。
（六）原告甲○○請求265,294元部分：（如附件附表六所示）
   1、醫療費用95,035元：（支出國內醫療費用為6620元，大陸
      地區醫療費用為88415元）
      就國內醫療費用部分，原告甲○○對此已提出收據1份為
      證，並為被告所不爭執，是原告甲○○此部分請求，為有
      理由。
      就大陸地區醫療費用部分，原告甲○○已提出收據及存證
      信函各一份為證，然被告辯稱該組織為保險業處理國際緊
      急事故所設，其出面處理本件車禍事故亦應基於各被保險
      人之保險公司之請求，所需費用應由各保險公司基於保險
      給付之支應，應非由原告甲○○負擔，且對於大陸地區之
      單據亦否認其真正等語。然查，南山人壽保險股份有限公
      司業已就上開費用訴請原告甲○○返還，且經法院判決原
      告甲○○應予給付，有原告甲○○所提出之台灣板橋地方
      法院三重簡易庭96年度重簡字第9852號判決1份在卷可稽
      ，故原告甲○○就以上費用負擔債務，足以認定。從而原
      告甲○○對此請求被告應負給付義務，應屬有據。
   2、復健費用及看護費用部分：
      原告甲○○雖提出單據1份為證，然上開私文書均為被告
      否認其真正，且原告甲○○對此並未能舉證以實其說（民
      事訴訟法第357條、第277條前段參照），是原告甲○○此
      部分請求，即非有據而不能准許。
   3、慰撫金75,000元：
      本院審酌原告甲○○所受之傷害等情狀，認為原告甲○○
      以上請求，並無不當。
   4、綜上，原告甲○○上開請求，應以其中170,035元，為有
      理由，應予准許，逾此部分，為無理由，應予駁回。
（七）原告子○○○請求297,988元部分：（如附件附表七所示
      ）
   1、醫療費用69,488元：（支出國內醫療費用為2020元，大陸
      地區醫療費用為67468元）就國內醫療費用部分，原告子
      ○○○對此已提出收據1份為證，並為被告所不爭執，是
      原告子○○○此部分請求，為有理由。
      就大陸地區醫療費用部分，原告子○○○已提出收據及存
      證信函各一份為證，然被告辯稱該組織為保險業處理國際
      緊急事故所設，其出面處理本件車禍事故亦應基於各被保
      險人之保險公司之請求，所需費用應由各保險公司基於保
      險給付之支應，應非由原告子○○○負擔，且對於大陸地
      區之單據亦否認其真正等語。然查，被告對於上開存證信
      函之真正並不爭執，而該份存證信函之寄件人新光人壽保
      險股份有限公司業已代為支付此筆費用，而向原告子○○○請求返還之，故原告子○○○就以上費用負擔債務，足
      以認定。從而原告子○○○對此請求被告應負給付義務，
      應屬有據。
   2、看護費用及財物損失部分：
      原告子○○○以上請求，為被告所不承認，而原告子○○○亦未能舉證以實其說，是其此部分請求亦無從准許。
   3、慰撫金80,000元：
      本院審酌原告子○○○所受之傷害等情狀，認為原告子○○○以上請求，並無不當。
   4、綜上，原告子○○○上開請求，應以其中149,488元，為
      有理由，應予准許，逾此部分，為無理由，應予駁回。
（八）原告庚○○請求498,204元部分：（如附件附表八所示）
   1、醫療費用13,204元：
      原告庚○○對此已提出收據1份為證，並為被告所不爭執
      ，是原告庚○○此部分請求，為有理由。
   2、器材費用、看護費用、財物損失、失能補償及家屬工作損
      失：
      原告庚○○以上請求，為被告所不承認，而原告庚○○亦
      未能舉證以實其說，是其此部分請求亦無從准許。
   3、慰撫金180,000元：
      本院審酌原告庚○○所受之傷害等情狀，認為原告庚○○
      前揭請求，應以其中100,000元為當。
   4、綜上，原告庚○○上開請求，應以其中133,204元，為有
      理由，應予准許，逾此部分，為無理由，應予駁回。
十、綜上所述，原告前揭請求，應以如主文所示之金額，為有理
    由，應予准許，逾此部分，洵屬無據，應與駁回。又兩造均
    陳明願供擔保，請准宣告假執行及免為假執行，就原告勝訴
    部分，經核並無不合，爰酌定相當之金額准許之，就原告敗
    訴部分，其假執行之聲請即失所附麗，並併予駁回。此外，
    本案事證已臻明確，兩造其餘主張與攻擊防禦方法，經核均
    與本案判決結果無影響，爰不一一予以審酌，附此說明。
據上論結，本件原告之訴為一部有理由，一部無理由，依民事訴
訟法第385條第1項前段、第79條、第85條第1項、第390條第2項
、第392條，判決如主文。
中    華    民    國    97    年    1    月    30    日
                  民事第四庭    法  官  匡  偉
以上正本係照原本作成
如對本判決上訴，須於判決送達後20日內向本院提出上訴狀
中    華    民    國    97    年    1    月    30    日
                                書記官  陳莉庭


司法院資訊處製作；財團法人民間司法改革基金會備份。
